【裁判字號】    99,聲判,183
【裁判日期】    991220
【裁判案由】    聲請交付審判
【裁判全文】
臺灣臺北地方法院刑事裁定             99年度聲判字第183號
聲  請  人  趙尹慈
代  理  人  林長青律師
被      告  聶東南
            陳心蘭
上列聲請人因被告誣告等案件，不服臺灣高等法院檢察署檢察長
中華民國99年8月23日，99年度上聲議字第6127號駁回聲請再議
之處分（原不起訴處分案號：臺灣臺北地方法院檢察署99年度偵
字第13985號），聲請交付審判，本院裁定如下：
    主  文
聲請駁回。
    理  由
一、按聲請人不服上級法院檢察署檢察長或檢察總長認為再議無
    理由而駁回之處分者，得於接受處分書後10日內委任律師提
    出理由狀，向該管第一審法院聲請交付審判；刑事訴訟法第
    258條之1第1項定有明文。經查，聲請人即聲請人以被告涉
    嫌誣告犯嫌，向臺北市政府警察局中正第一分局提出告訴，
    經臺灣臺北地方法院檢察署檢察官偵查後，於民國99年7月
    28日以99年度偵字第13985號為不起訴處分，聲請人不服聲
    請再議，嗣經臺灣高等法院檢察署檢察長於99年8月23日以
    99年度上聲議字第6127號駁回再議，該處分書於99年8月27
    日送達聲請人之受雇人即石園社區管理員收受等情，業經本
    院調閱上開案件卷宗核閱無訛。而聲請人係於99年9月1日委
    任律師向本院提出本件聲請，有本院收狀戳章及委任狀附卷
    可稽。是本件聲請交付審判程式合於前揭法定程式要件，合
    先敘明。
二、本件聲請人原告訴意旨略以：被告聶東南及陳心蘭為夫妻，
    被告2人明知聲請人趙尹慈與被告聶東南交往，係於民國95
    年8月被告2人結婚前，並非於被告2人婚姻關係存續期間與
    被告聶東南有通姦之行為，竟共同意圖使聲請人受刑事處分
    ，基於誣告之犯意聯絡，由被告陳心蘭於99年1月11日至臺
    北市政府警察局中正第一分局誣指聲請人與被告聶東南於被
    告2人婚姻關係存續期間有通姦行為等不實之事實。另於95
    年間，被告聶東南與聲請人交往期間，曾至不詳之汽車旅館
    為性交行為，詎被告聶東南竟基於妨害秘密之犯意，未經聲
    請人同意，私自以V8攝影機拍攝與聲請人之性愛數位影像檔
    案，並燒錄成光碟保存。因認被告2人均涉有刑法第169 條
    誣告罪嫌，被告聶東南另涉有刑法第315條之1第2項妨害秘
    密罪嫌。
三、聲請交付審判意旨詳附件刑事交付審判聲請書載（聲請意旨
    僅就被告聶東南、陳心蘭涉嫌誣告部分聲請交付審判，對於
    被告聶東南涉嫌妨害秘密部分，並未聲請交付審判），因認
    原不起訴處分書既有前述違誤，臺灣高等法院檢察署檢察長
    未查上情即將聲請人之再議駁回，亦顯有不當，為此聲請交
    付審判等語。
四、按犯罪事實應依證據認定之，無證據不得認定其犯罪事實，
    刑事訴訟法第154條第2項定有明文；又聲請人之告訴，係以
    使被告受刑事訴追為目的，是其陳述是否與事實相符，仍應
    調查其他證據以資審認；而犯罪事實之認定，應憑證據，如
    未能發現相當證據，或證據不足以證明，自不能以推測或擬
    制之方法，以為裁判基礎；另認定不利於被告之事實，須依
    積極證據，苟積極證據不足為不利於被告事實之認定時，即
    應為有利於被告之認定，更不必有何有利之證據（最高法院
    40年臺上字第86號及30年上字第816號判例意旨足資參照）
    。
五、被告聶東南、陳心蘭於偵訊中均堅詞否認有上揭犯行，被告
    聶東南辯稱：伊係經聲請人同意後，才將伊與聲請人之性愛
    過程拍攝下來，並製成光碟，後因伊太太即被告陳心蘭在家
    中發現該性愛光碟，遂至派出所提出通姦告訴，伊並未有誣
    告之行為等語；被告陳心蘭則辯稱：伊於99年2月初在環河
    西路家中，發現聲請人與伊先生即被告聶東南之性愛光碟後
    ，便詢問伊先生之友人陳妙綾，且質問伊先生，確認伊先生
    婚後仍與聲請人繼續來往，伊才至中正第一分局提出告訴等
    語。
六、按刑事訴訟法第258條之1規定聲請人得向法院聲請交付審判
    ，揆其立法意旨，係對於「檢察官不起訴裁量權」制衡之一
    種外部監督機制，法院之職責僅在就檢察官所為不起訴之處
    分是否正確加以審查，藉以防止檢察機關濫權，依此立法精
    神，同法第258條之3第 3項規定「法院就交付審判之聲請為
    裁定前，得為必要之調查」，所謂「得為必要之調查」，係
    指調查證據之範圍應以偵查中曾顯現者為限，不可就新提出
    之證據再為調查，亦不可蒐集偵查卷宗以外之證據，否則將
    與刑事訴訟法第 260條之再行起訴規定混淆不清。法院於審
    查交付審判之聲請有無理由時，除認為聲請人所指摘不利被
    告之事證，未經檢察機關詳為調查或斟酌，或不起訴處分書
    所載理由違背經驗法則、論理法則或其他證據法則者外，不
    宜率予交付審判。所謂聲請人所指摘不利被告之事證，未經
    檢察機關詳為調查，係指聲請人所提出請求調查之證據，檢
    察官未予調查，且若經調查，即足以動搖原偵查檢察官事實
    之認定及處分之決定，倘調查結果，尚不足以動搖原事實之
    認定及處分之決定者，仍不能率予交付審判。是本院就本案
    所應審查者，即在於不起訴處分書所載理由是否有違背經驗
    法則、論理法則或其他證據法則之情事，或是否有聲請人請
    求調查足資動搖原偵查檢察官事實認定及處分決定之證據，
    而未經檢察機關詳為調查者，茲就本件析述如次：
（一）本件被告聶東南與陳心蘭前於95年8月間結婚，為夫妻關
      係，而被告陳心蘭於99年2月間以被告聶東南與聲請人曾
      多次發生性行為，並有其等於旅館內之性愛光碟（下稱系
      爭性愛光碟）可證為由，至臺北市警察局中正第一分局對
      被告聶東南、聲請人提出通姦之告訴，嗣被告陳心蘭於99
      年5月12日偵查中撤回對被告聶東南之通姦告訴（未撤回
      對於聲請人之告訴），檢察官偵查結果認聲請人雖於被告
      聶東南姞婚前與其有發生性交行為，惟無法證明聲請人於
      被告聶東南與陳心蘭結婚後，仍與被告聶東南發生性交行
      為，而以99年度偵字第10880號為不起訴處分，嗣經被告
      陳心蘭不服聲請再議，經臺灣高等法院檢察署檢察長發回
      偵查，現由臺灣臺北地方法院檢察署檢察官以99年度偵續
      字第881號案件偵查中。另聲請人於99年3月11日以被告聶
      東南、陳心蘭明知系爭性愛光碟係被告聶東南與陳心蘭婚
      前所拍攝為由，向臺灣臺北地方法院檢察署對被告聶東南
      、陳心蘭提出誣告、妨害秘密之告訴，經檢察官偵查結果
      ，認系爭性愛光碟係經聲請人之同意始拍攝，且被告陳心
      蘭係無意間於家中發現系爭性愛光碟，且多次聽聞有一女
      子於婚後仍至其被告聶東南服務之醫院找被告聶東南，故
      認聲請人與其夫涉有通姦罪嫌，與經驗法則相符，難認有
      何捏造事實構陷聲請人之犯意，而以99年度偵字第13985
      號為不起訴處分，嗣聲請人不服聲請再議，經臺灣高等法
      院檢察署檢察長以99年度上聲議字第6127號處分書，駁回
      再議之聲請等情，有上開不起訴處分書、處分書、本院公
      務電話紀錄在卷可稽，並經本院調閱臺灣臺北地方法院檢
      察署99年度偵字第13985號卷、臺灣高等法院檢察署99年
      度上聲議字第6127號卷核閱屬實。
（二）按誣告罪之成立，須其申告內容完全出於憑空捏造，若所
      告尚非全然無因，衹因缺乏積極證明致被誣告人不受訴追
      處罰者尚難遽以誣告論罪；又誣告罪之成立，以告訴人所
      訴被訴人之事實必須完全出於虛構為要件，若有出於誤會
      或懷疑有此事實而為申告，以致不能證明其所訴之事實為
      真實，縱被訴人不負刑責，而告訴人本缺乏誣告之故意，
      亦難成立誣告罪名，最高法院43年臺上字第251號及44年
      臺上字第892號判例意旨可資參照。再按告訴人所訴事實
      ，不能證明其係實在，對於被訴人為不起訴處分確定者，
      是否構成誣告罪，尚應就其有無虛構誣告之故意以為斷，
      並非當然可以誣告罪相繩，最高法院亦有59年臺上字第
      581 號判例意旨可參。
（三）本件被告陳心蘭對聲請人提出通姦告訴，主要係依據系爭
      性愛光碟為其主要之證據。而系爭性愛光碟之內容確係被
      告聶東南與聲請人在旅館內發生性行為之過程，被告聶東
      南並將該性交過程拍攝後製成光碟等情，此為聲請人、被
      告2人所不爭。又檢察官指揮檢察事務官勘驗上開光碟結
      果，被告聶東南與聲請人於性愛過程中之對話為：「聲請
      人：你在拍了嗎？」、「被告：對呀，拍下妳的第一次」
      、「聲請人：以後不要把我賣掉喔」、「被告：不會，我
      怎麼可能賣掉」等語，有臺灣臺北地方法院檢察署勘驗筆
      錄附卷可稽，堪認被告聶東南係於聲請人同意下始將雙方
      性愛過程拍攝下來，難認被告聶東南有何妨害秘密之犯行
      ，此亦為聲請人聲請交付審判意旨所不爭執，應堪認定。
（四）關於被告聶東南與聲請人前揭性愛光碟所示於旅館內發生
      性行為之時間點，聲請人主張係於95年3、4月間與被告聶
      東南婚前交往時，被告聶東南帶聲請人回屏東縣舅舅家中
      見親戚後，在回嘉義之途中於旅館住宿時，由聲請人所拍
      攝等語，而被告聶東南於偵查中證稱：伊在第一次與聲請
      人發生性關係是在結婚前等語，佐以上開系爭性愛光碟勘
      驗筆錄，可知被告聶東南有稱要拍下聲請人的第一次性行
      為，足認系爭性愛光碟中被告聶東南與聲請人間之性愛行
      為，應係發生在被告聶東南結婚前，且被告聶東南應知悉
      系爭性愛光碟係在其婚前所拍攝。
（五）系爭性愛光碟既然係確係被告聶東南與聲請人在旅館內發
      生性行為之過程，且系爭性愛光碟影像上並無顯示拍攝之
      時間，佐以被告陳心蘭提出告訴之時間點已距結婚時間點
      有三年多，有相當合理懷疑該性交行為係在婚姻關係中所
      為，衡情縱其持以質問被告聶東南，被告聶東南即便辯解
      稱係在結婚前所為，身為配偶之被告陳心蘭未必會全然採
      信，更遑論被告聶東南於通姦案中作證稱確有於婚前、婚
      後與聲請人發生性交行為（見99年5月12日偵訊筆錄）。
      則被告陳心蘭據以對聲請人提出通姦之告訴，尚非全然無
      據，其申告內容亦非完全出於憑空捏造，主觀上並無誣告
      之犯意可言。
（六）聲請意旨指稱：被告聶東南係為報復聲請人強制執行其新
      光醫院之薪資，其明知系爭性愛光碟係在其婚前所拍攝，
      且係唯一與聲請人發生性行為之一次，婚後均未與聲請人
      有任何性交行為，仍利用被告陳心蘭或與被告陳心蘭共謀
      對聲請人提出通姦之告訴，蓋被告聶東南於99年1月12日
      曾傳簡訊予聲請人稱如果聲請人要繼續強制執行其對於新
      光醫院之薪資債權，則其妻陳心蘭將會對其提出通姦罪告
      訴、聲請人會因通姦罪上報而出名、聲請人之性愛光碟將
      會在檢察官及法官面前曝光及聲請人的全家將會因為前述
      是由而出名云云，並提出手機簡訊影本1份為證。惟查，
      本件被告聶東南、陳心蘭固為夫妻關係，且被告聶東南知
      悉系爭性愛光碟係在其結婚之前所攝，依前開簡訊內容，
      聲請人強制執行被告聶東南任職單位之薪資，被告聶東南
      於被告陳心蘭提出通姦告訴前，有傳簡訊予聲請人揚言被
      告陳心蘭將會提出通姦告訴、公開性愛光碟，而被告陳心
      蘭對被告聶東南及聲請人提出通姦告訴後，隨即撤回對被
      告聶東南之告訴，有99年5月12日偵訊筆錄在卷可稽，然
      參以被告陳心蘭已陳明其無意間於家中發現系爭性愛光碟
      ，且多次聽聞有一女子於婚後仍至其被告聶東南服務之醫
      院找被告聶東南，故認聲請人與其夫涉有通姦罪嫌，衡諸
      常情，被告聶東南為能使被告陳心蘭相信其婚前並無二心
      ，而隱瞞其婚前已與聲請人發生性行為，致被告陳心蘭完
      全不知被告聶東南過往情史，且身為被告聶東南之配偶，
      得知其夫在家仍藏有與另一女子之性交光碟，復多次聽聞
      有一女子至被告聶東南任職之醫院找被告聶東南，被告陳
      心蘭據此相信被告聶東南與其結婚後仍有不忠，而與另一
      女子發生姦情之行為而有婚外情，進而對聲請人提出告訴
      ，核屬情理之常，以上均尚難遽認被告陳心蘭確知悉系爭
      性愛光碟係在結婚前所拍攝，亦無法證明被告陳心蘭提出
      通姦告訴，係與被告聶東南同謀或為被告聶東南所利用。
      換言之，縱被告聶東南有發簡訊予聲請人表示若繼續強制
      執行其薪資，則其妻陳心蘭將會對其提出通姦告訴、公開
      性愛光碟，然從被告陳心蘭角度而言，其提出通姦告訴之
      動機不論為何，均無法排除其認知系爭性愛光碟中被告聶
      東南與聲請人間之性交行為，可能係聲請人在被告聶東南
      、陳心蘭婚姻關係期間所為，尚難執此遽論被告陳心蘭明
      知被告聶東南與其結婚後，確與聲請人無發生性交行為而
      仍藉此提出告訴。從而，被告陳心蘭據以提出告訴，即非
      憑空捏造，尚難認有何誣告之犯意，至為明確。此外，被
      告聶東南與陳心蘭間既係夫妻關係而共同生活在一起，自
      無法排除被告陳心蘭於家中偶然發現系爭性愛光碟憤而提
      出告訴之可能，並無積極證據證明被告聶東南確有將系爭
      性愛光碟交付予被告陳心蘭而利用被告陳心蘭提出通姦告
      訴，亦無證據證明其等間有何共謀提告之行為，是聲請人
      之主張，尚屬無據，不足採信。
七、綜上，本件被告陳心蘭對聲請人提出通姦告訴之行為，尚非
    全然無據，其申告內容亦非完全出於憑空捏造，主觀上並無
    誣告之犯意，尚與誣告罪之構成要件有間。而被告聶東南雖
    為被告陳心蘭之配偶，惟無積極證據證明其有利用被告陳心
    蘭或與其共謀提出通姦告訴之行為，亦難認有誣告之罪嫌，
    復查無其他積極之證據，足以證明被告2人有上開犯行，自
    屬不能證明被告2人犯罪。基上說明，原不起訴處分及駁回
    再議處分以被告2人犯罪嫌疑不足為由，分別為不起訴處分
    或駁回聲請人再議之聲請，經核其等之認定，均已敘明其理
    由及所憑依據。且論證理由亦無違反經驗法則、論理法則或
    其他證據法則之處。聲請人指摘原檢察官之處分有所違誤云
    云，洵不足採。從而，聲請人所為交付審判之聲請為無理由
    ，自應予駁回。
據上論斷，應依刑事訴訟法第258條之3第2項前段，裁定如主文
。
中    華    民    國    99    年    12    月    20    日
                  刑事第十一庭  審判長法  官  蔡守訓
                                      法  官  黃紹紘
                                      法  官  顧正德
上正本證明與原本無異。
本裁定不得抗告。
                                      書記官  郭錦賢
中    華    民    國    99    年    12    月    20    日

司法院資訊處製作；財團法人民間司法改革基金會備份。
